臺灣新竹地方法院刑事判決　　　　　　　　　　　　　　　九十年度訴緝字第二號
　　公　訴　人　臺灣新竹地方法院檢察署檢察官
　　被　　　告　寅○○
右列被告因重利等案件，經檢察官提起公訴（八十六年度偵字第五四九二、五九三六
號），及移
第五四九號），本院判決如左：
    主      文
寅○○共同乘他人急迫貸以金錢，而取得與原本顯不相當之重利為常業，處有期徒刑
壹年，如附表三所示之物品均沒收；又共同連續以加害生命之事，恐嚇他人致生危害
於安全，處有期徒刑肆月。應執行有期徒刑壹年貳月，如附表三所示之物品均沒收。
被訴傷害罪部分，公訴不受理。
    事      實
一、寅○○與癸○○（已另案審結）及名為「陳亦君」不詳年籍之成年男子，共同基
    於常業重利之犯意聯絡，由癸○○出資，在新竹市○○○街一三九號經營以高額
    利息借款給急須用錢之人之業務，自民國八十五年九月間某日起，至八十六年五
    月十六日止，以在報紙刊登小額借款廣告，須借款之人再以電話（０三）000
    0000號轉接000000000電話與癸○○聯絡，約定借款數額、利息，
    並約定交款之時間、地點，癸○○並自八十六年四月間某日起以每月新臺幣（下
    同）二萬元之代價僱用寅○○與及陳亦君（業於八十六年五月十二日離職），分
    別由癸○○、寅○○或陳亦君到約定地點，將該款項交給如附表一編號一至七之
    借款人或向借款人收取利息，借款人則以身分證、健保卡作抵押，至簽發同額本
    票交予癸○○、寅○○或陳亦君。寅○○復另行起意，與不詳姓名之成年男子共
    三人，共同基於恐嚇概括犯意之聯絡，分別於八十六年五月十日，在新竹縣湖口
    鄉○○路五一九巷一弄十號，毆打辛○○及另於八十六年五月十二日下午三時三
    十分許，在新竹市「長春幼稚園」，以其所有行動電話毆打甲○○後，以加害生
    命之事，向辛○○、甲○○恐嚇稱：「如不還錢，要讓你死的很難看」，使辛○○、甲○○心生畏懼，致生危害於安全。嗣經警於八十六年五月十二日晚上八時
    許，在新竹市○○路○段一八八號「新芳鄰保齡球館」內查獲寅○○，並於八十
    六年五月十三日下午一時許，在新竹市○○○街一三九號查獲癸○○，並至新竹
    市○○路第一信用合作社民生分社扣查借款人甲○○等資料，及癸○○所有供與
    寅○○共同經營重利犯罪所用如附表三(1)、(2)所示空白本票十四張、銀行存摺十
    本。
二、寅○○於查獲之後仍不知悔改，基於同上常業重利之犯意，又自八十六年六月間
    起，與丁○○（已另案審結）基於共同犯意之聯絡，由丁○○出資，在新竹縣新
    豐鄉崁頭一九九之十一號四樓，以乘他人急迫貸以金錢而收取重利之行為。先在
    聯合報、中國時報分類廣告欄，陸續刊登「健保卡借款、（０三）000000
    0」、「一至三萬、電話號碼（０三）0000000」廣告，招攬急迫需款之
    不特定人，貸以一萬元至三萬元不等之金額，利息每萬元按每八日計收二千元，
    並於借款時預扣第一期利息，同時質押健保卡、身分證等證件，並由借款人簽發
    與本金同額及本金十倍之本票各一紙以供擔保，因而取得與原本顯不相當之重利
    ，二人均賴此為生而以此為常業。其間曾於八十六年六月二十四日推由丁○○出
    面，在新竹市○○路中興百貨公司門口前，利用丑○○友人生病急需用錢之際，
    收受丑○○（冒名楊淑娟）所交付之楊淑娟健保卡及丑○○偽造楊淑娟名義簽發
    如附表二(1)、(2)所示本票二紙後，貸予三萬元（於預扣第一期利息六千元後，實
    付二萬四千元）。嗣於發覺丑○○冒名借款後，仍利用丑○○無錢照顧小孩急需
    用錢之機會，再由丁○○出面於同年九月二十四日，在新竹市○○路○段民富保
    齡球館前收受丑○○之健保卡及丑○○以自己名義簽發如附表二(3)、(4)所示之本
    票二紙而貸予一萬元（預扣第一期利息二千元後，實付八千元）。八十六年十月
    六日下午四時左右，丁○○至民富保齡球館欲向丑○○索取利息時，為警當場查
    獲，扣押丑○○開立供借款擔保如附表二所示之本票四紙，及丁○○所有供與寅
    ○○共同經營重利犯罪所用如附表三(3)、(4)所示空白本票二本、名片十張。
三、寅○○復承前經營以高額利息借款給急須用錢之人為常業之犯意，自八十六年十
    二月初某日起，至八十六年十二月十八日止，在新竹縣新豐鄉崁頭一九九之十一
    號四樓，以在報紙刊登小額借款廣告，須借款之人以電話（０三）000000
    0號與之聯絡，約定借款數額、利息，並約定交款之時間、地點，再由寅○○到
    約定地點，將該款項交給如附表一編號十至十一之借款人或向借款人收取利息，
    借款人則以身分證作抵押，至簽發同額本票交予寅○○。寅○○以該方式，乘如
    附表一所示之借款人急迫須用款之際，貸以如附表一金錢，而取得如附表一載與
    原本顯不相當之重利，並以之為業，借款人、借款時間、借款之數額、利息如附
    表一所載。復於八十六年十二月十八日下午五時三十分許，在新竹市○○路○段
    四維加油站前查獲。
四、案經新竹市警察局第一分局、第二分局分別報請臺灣新竹地方法院檢署檢察官偵
    查起訴及新竹市警察局移送臺灣新竹地方法院檢署檢察官移送併案審理。
    理      由
壹、有罪部分：
一、訊據被告寅○○對於如附表一所示時間，借款給如附表一所示之人之事實，於警
    訊及偵查中初訊時供承不諱，惟矢口否認有何前揭常業重利、恐嚇危害安全犯行
    ，辯稱：我沒有跟甲○○、辛○○講說不還錢要他們死的很難看，又我不認識甲○○、辛○○、丙○○、壬○○、己○○他們，庚○○、卯○○打電話給我的。
    我沒有在丁○○那裡上班，子○○、戊○○他們沒有欠我錢，他們自己打電話說
    要還我錢，打的電話是癸○○的，他們是欠癸○○的錢云云。經查，
  (1)、共同被告癸○○於獲案之初在警訊中坦承僱請兩位員工即寅○○、「陳亦君」
      經營錢莊，負責在外跑腿工作（見八十六年度偵字第五四九二號卷第四頁），
      偵查中又稱寅○○為伊所僱用，幫伊收取本息（同上卷第三十二頁背面）；寅
      ○○亦自承癸○○為其錢莊老闆，老闆指派其收取債務之本金（見同上卷第八
      頁、八十六年度偵字第五九三六號卷第三、四頁）偵查中又稱：受僱於癸○○
      ，負責收取本息（見八十六年度偵字第五四九二號卷第三十二頁）。且共同被
      告癸○○於獲案之初，帶同警員至新竹市○○路第一信用合作社民生分社查扣
      資料內有陳亦君銀行存摺五本（尚有癸○○之妻乙○○存摺四本、鄭永華存摺
      一本）供其貸放資金之用，則被告寅○○事後翻異前詞，及共同被告癸○○證
      述八十六年間我太太剛好要生產，我請寅○○幫我打雜買生活用品，他不知道
      我從事何業，我叫寅○○去收錢，寅○○不知道是收什麼錢云云，顯係迴護被
      告寅○○之詞，實不足採信。
  (2)、借款之利息分別為如附表一編號一至七所示之事實，業據被害人即借款人甲○○、辛○○、壬○○、己○○、庚○○、謝惠琪分別在警訊或偵查中指訴明確
      ，復有如附表一所示借款人所簽發之本票扣案可資佐認（見八十六年度偵字第
      五四九二號卷第三十頁；八十六年度保管字第一一八五號）。被告寅○○與共
      同被告癸○○借款給他人之利息，即如附表一編號一至七所載，利息高達月息
      百分之十八至八十五，借款人如非急須用款，何以須負擔高利息借款，故被告
      係乘他人之急迫，貸以金錢，而取得與原本顯不相當之重利之犯行，應堪認定
      。
  (3)、次查，被害人甲○○在警訊中指稱：「我身上的傷是寅○○於八十六年五月十
      二日下午三時三十分，到我上班的地方催討利息時毆打我的，當時還有另一名
      寅○○的朋友在旁但沒動手。是寅○○說五月十二日晚上八時不還錢，就會死
      得很難看，我聽了非常害怕，所以才決定報警處理。」等語，另被害人辛○○
      在警訊時陳稱：「我如沒還錢，對方放話要我死的很難看。」等語在卷，復於
      臺灣高等法院審理共同被告癸○○常業重利案件時到庭陳述：「被告癸○○本
      人沒有打我，也沒在場，是他的職員共有三人，是寅○○恐嚇我說不還錢會死
      得很難看。（見臺灣高等法院八十七年十二月三日審理筆錄）；共同被告癸○○在臺灣高等法院法官訊問時則供述：「（問：恐嚇甲○○稱：『如不還錢，
    要讓你死的很難看』是何人？）答：應是寅○○。」（見臺灣高等法院八十七
      年十一月二十五日訊問筆錄），參以被告寅○○既係負責在外跑腿，幫共同被
      告癸○○收取本息，而寅○○復供稱於向債務人收取本息之際，因甲○○、辛○○說要還錢，卻一再欺騙，而且口氣不好，才毆打他們等情（見八十六年度
      偵字第五四九二號卷第三十二頁筆錄），被告寅○○空口否認前述犯行，殊難
      採信，其恐嚇債務人並進而動手毆打債務人之犯行，亦堪以認定，。
  (4)、再查，犯罪事實二、三之部分，業據被告寅○○與共同被告丁○○在警訊及偵
      查中坦白承認，核與被害人丑○○（見八十六年度偵字第八八五四號卷第八頁
      、第九頁）、被害人子○○及戊○○（見八十六年度偵字第一０三二五號卷第
      六至十頁）所述情節互核一致，並有丑○○健保卡影本一份、贓證物品認領保
      管收據、如附表二丑○○簽發供作借款擔保之本票及附表三之空白本票二本及
      名片十張在卷可為佐證。被告寅○○與共同被告丁○○乘被害人急需用錢之際
      ，以每萬元每八日二千元之利息或每萬元七日二千元之利息貸予金錢，依當前
      社會經濟狀況，顯屬不相當之重利。
二、刑法上所謂常業犯，係指反覆以同種類之行為目的之社會活動之職業性犯罪而言
    ，縱令同時兼操其他職業，仍無礙其為常業犯罪（參照最高法院八十二年臺上字
    第二０七一號判決），被告寅○○自八十六年四、五月間起，即與癸○○共同經
    營貸放金錢收取重利之營利行為，八十六年五月十二日為警查獲後，復於六月間
    起與共同被告丁○○共同經營，至八十六年十月六日為警查獲後，仍獨自繼續經
    營至八十六年十二月十八日再度為警查獲，期間長達八、九月餘，且以利用報紙
    刊登廣告方式招攬客戶，自係反覆以同種類之行為目的之社會活動之職業性犯罪
    ，核被告所為係犯刑法第三百四十五條常業重利罪。被告寅○○與癸○○、陳亦
    君、丁○○就前開常業重利犯行、與不詳姓名之成年男子間就恐嚇危害安全犯行
    ，分別有犯意聯絡及行為分擔，均為共同正犯。又被告寅○○先後所為恐嚇行為
    ，時間緊接，所犯罪名相同，顯係出於概括之犯意為之，為連續犯，應依刑法第
    五十六條之規定以一罪論，並加重其刑。爰審酌被告利用他人經濟弱勢貸予金錢
    收取重利，危害金融交易秩序情節不輕，經警查獲仍悍不悔改等一切情狀，量處
    如主文所示之刑。公訴人雖未就被告分別於八十六年十月六日、八十六年十二月
    十八日被查獲之事實起訴，然該部分事實與起訴事實既有連續犯之裁判上一罪關
    係，基於審判不可分原則，本院自應併予審究，附此敘明。
三、至扣案如附表三(1)、(2)所示之物，係共同被告癸○○所有、附表三(3)、(4)所示之
    物，係共同被告丁○○所有供共同犯罪所用之物，均應依刑法第三十八條第一項
    第二款宣告沒收之。另附表二之本票共四紙，係被害人丑○○簽發供作借款擔保
    之用，非被告所有，爰不併為沒收之諭知，併此敘明。
貳、不受理部分：
一、公訴意旨另以：被告寅○○另行基於傷害之概括犯意，因借款人辛○○、甲○○
    未於期限前清償該借款，寅○○於八十六年五月十日，在新竹縣湖口鄉○○路五
    一九巷一弄十號，毆打辛○○，致辛○○腳膝蓋受傷；另於八十六年五月十二日
    下午三時三十分許，在新竹市「長春幼稚園」，以其所有行動電話毆打甲○○，
    致甲○○受頭部瘀腫、雙手瘀血之傷害。因認被告寅○○另涉犯刑法第二百七十
    七條第一項之傷害罪嫌云云。
二、按刑法第二百七十七條第一項之普通傷害罪，依同法第二百八十七條須告訴乃論
    。又告訴乃論之罪，未據告訴者，應諭知不受理之判決，刑事訴訟法第三百零三
    條第三款定有明文。本件公訴人認被告涉犯前開傷害罪嫌，係依被害人辛○○、
    甲○○之指訴為論據。惟查，被害人甲○○在警訊中供稱：「（問：你對以上有
    無補充意見？）答：希望檢察官能幫我處理，因我實在沒辦法處理了。」、另被
    害人辛○○在警訊中供陳：「（問：有無其他意見？）答：希望能將幕後歹徒抓
    到。」等語，亦未於偵查中明顯表明對被告寅○○就傷害部分訴追，即欠缺訴追
    之要件，應依刑事訴訟法第三百零三條第三款之規定，就該部分為不受理判決之
    諭知。
參、至臺灣新竹地方法院檢察署移送併案審理（九十年度偵字第五四九號）案件，係
    被告於八十九年十一月間，基於重利之犯意，與鄧義繼基於共同犯意之聯絡，以
    乘他人急迫貸以金錢而收取重利之行為。先在報紙分類廣告欄，陸續刊登「健保
    卡借款、一至三萬、電話號碼0000000000」廣告，招攬急迫需款之不
    特定人，貸以一萬元至三萬元不等之金額，惟查，被告自承於八十六年十二月底
    為警查獲後到九十年一月十一日被查獲中間都在花蓮擔任廚師，並無再經營以高
    額利息借款給急須用錢之人之業，則該併案之犯罪事實，與本件常業重利之犯罪
    事實部分，已時隔逾二年十一月餘，應退由公訴人另行依法處理。
據上論斷，依刑事訴訟法第二百九十九條第一項前段、第三百零三條第三款、刑法第
二十八條、第五十六條、第三百零五條、第三百四十五條、第五十一條第五條、第三
十八條第一項第二款，罰金罰鍰提高標準條例第一條前段，判決如主文。
本案經檢察官吳金棟到庭執行職務。
中      華      民      國    九十一    年      五      月    二十四    日
                                  臺灣新竹地方法院刑事第一庭
                                      法  官  林  秋  宜
右正本證明與原本無異。
如不服本判決，應於判決送達後十日內向本院提出上訴狀（應附繕本），上訴於臺灣
高等法院。
                                      書記官  張  雲  娥
中      華      民      國    九十一    年      五      月    二十四    日
附錄：本案論罪科刑法條全文
刑法第三百零五條
以加害生命、身體、自由、名譽、財產之事恐嚇他人，致生危害於安全者，處二年以
下有期徒刑、拘役或三百元以下罰金。
刑法第三百四十五條
以犯前條之罪為常業者，處五年以下有期徒刑，得併科三千元以下罰金。
附表一：
┌───┬───┬────────┬──────────┬───────┐
│編  號│借款人│ 借  款  日  期 │本利數額  （新台幣）│利  息  利  率│
├───┼───┼────────┼──────────┼───────┤
│一    │甲○○│八十五年十二月七│借款三萬元，以七日為│月息百分之八十│
│      │      │日              │期，利息六千元。    │五。          │
├───┼───┼────────┼──────────┼───────┤
│二    │辛○○│八十五年九月三十│借款三十萬元，以十日│月息百分之十八│
│      │      │日              │為一期，每期利息一萬│。            │
│      │      │                │八千元 。           │              │
├───┼───┼────────┼──────────┼───────┤
│三    │壬○○│八十六年五月七日│借款三萬元，以七日為│月息百分之八十│
│      │      │                │期，利息六千元。    │五。          │
├───┼───┼────────┼──────────┼───────┤
│四    │己○○│八十六年五月十二│借款三萬元，以七日為│月息百分之八十│
│      │      │日              │期，利息六千元。    │五。          │
├───┼───┼────────┼──────────┼───────┤
│五    │丙○○│八十六年一月上旬│借款三萬元，以七日為│月息百分之八十│
│      │      │某日            │期，利息六千元。    │五。          │
├───┼───┼────────┼──────────┼───────┤
│六    │卯○○│八十六年五月二日│借款三萬元，以七日為│月息百分之八十│
│      │      │                │一期，每期利息六千元│五。          │
│      │      │                │。                  │              │
├───┼───┼────────┼──────────┼───────┤
│七    │庚○○│八十六年五月九日│借款三萬元，以七日為│月息百分之八十│
│      │      │                │一期，每期利息六千元│五。          │
│      │      │                │。                  │              │
├───┼───┼────────┼──────────┼───────┤
│八    │丑○○│八十六年六月二十│借款三萬元，以八日為│月息百分之七十│
│      │      │四日            │一期，每期利息二千元│五。          │
│      │      │                │。                  │              │
├───┼───┼────────┼──────────┼───────┤
│九    │丑○○│八十六年九月二十│借款一萬元，以八日為│月息百分之七十│
│      │      │四日            │一期，每期利息六千元│五。          │
│      │      │                │。                  │              │
├───┼───┼────────┼──────────┼───────┤
│十    │子○○│八十六年十二月六│借款二萬元，以七日為│月息百分之八十│
│      │      │日              │一期，每期利息四千元│五。          │
│      │      │                │。                  │              │
├───┼───┼────────┼──────────┼───────┤
│十一  │戊○○│八十六年十二月八│借款三萬元，以七日為│月息百分之八十│
│      │      │日              │一期，每期利息六千元│五。          │
│      │      │                │。                  │              │
└───┴───┴────────┴──────────┴───────┘
附表二
(1)票號三二三六六四號、發票日八十六年六月二十四日、面額新臺幣三萬元、發票人
  「楊淑娟」之本票一紙。
(2)票號三二三六六五號、發票日八十六年六月二十四日、面額新臺幣三十萬元、發票
  人「楊淑娟」之本票一紙。
(3)票號一七二六一五號、發票日八十六年九月二十四日、面額新臺幣一萬元、發票人
  丑○○之本票一紙。
(4)票號一七二六一六號、發票日八十六年九月二十四日、面額新臺幣十萬元、發票人
  丑○○之本票一紙。
附表三：
(1)空白本票十四張。
(2)銀行存摺十本。
(3)空白商業本票二本。
(4)名片十張。
